臺灣臺北地方法院民事判決　九十一年度訴字第四一九二號
　　原　　　告　丙○○
　　被　　　告　庚○○
　　　　　　　　己○○
　　訴訟代理人　甲○○
　　被　　　告　丁○○
　　　　　　　　乙○○
　　　　　　　　戊○○
右當事人間遷讓房屋等事件，本院判決如左：
    主    　文
被告應將門牌號碼台北市○○路○段一六五巷四十一號六樓房屋全部遷讓返還原告，
及自民國九十一年七月十二日起至遷讓返還前揭房屋之日止，按月連帶給付原告新台
幣伍仟佰伍拾柒元。
原告其餘之訴駁回。
訴訟費用由被告負擔。
本判決原告勝訴部分於原告以新台幣肆拾伍萬元供擔保後，得假執行。
原告其餘假執行之聲明駁回。
    事   　 實
甲、原告方面：
  一、聲明：被告應將坐落台北市○○路○段一六五巷四十一號六樓房屋全部遷讓返
      還原告，及自民國九十一年七月十二日起至遷讓房屋之日止，按月連帶賠償新
      台幣（下同）一萬九千零八十五元之賠償金予原告，暨為以供擔保為條件之假
      執行宣告。
  二、陳述：
  　(一)原告於九十一年七月五日經由本院民事執行處強制執行拍賣程序，以三百八十
      一萬七千元標得門牌號碼台北市○○路○段一六五巷四十一號六樓房屋（以下
      簡稱系爭房屋）暨基地，並繳足價金，於九十一年七月十二日取得不動產權利
      轉證書，向地政機關辦妥登記而取得所有權狀。詎系爭房屋現為被告庚○○、
      丁○○、己○○、乙○○、戊○○共同無權占用，屢經原告催討，被告均拒絕
      遷讓返還，爰依民法第七百六十七條、第一百八十四條（第一百八十五條）之
      規定，請求被告遷讓返還系爭房屋，並自九十一年七月十二日起至遷讓返還系
      爭房屋之日止，按月連帶賠償原告相當於租金之損害一萬九千零八十五元。
    (二)系爭房屋及其坐落之基地係原告以三百八十一萬七千元標得，依土地法第九十
      七條之規定，以年息不超過百分之十計算租金，則依現在物價及利率水平，以
      年息百分之六計算為適當，則被告應連帶按月賠償相當於租金之損害金一萬九
      千零八十五元。
  三、證據：提出本院九十一年七月十二日北院錦九十執亥字第一二一○一號不動產
      權利移轉證書、土地、建物所有權狀、登記謄本、被告全戶戶籍謄本各一件
乙、被告方面：
　一、被告庚○○部分：願意在九十一年十二月三十一日前搬遷，惟原告請求之損害
      金過高，經濟有困難無力負擔。
  二、被告己○○部分：未於最後言詞辯論期日到場，亦未提出準備書狀作何聲明或
      陳述，其訴訟代理人曾於前言詞辯論期日到場，僅表達希望與原告和解。
  三、被告丁○○、乙○○、戊○○均未於言詞辯論期日到場，亦未提出準備書狀作
      何聲明或陳述。
丙、本院依職權調閱本院九十年度執字第一二一○一號清償債務民事執行卷宗。
    理    　由
甲、程序方面：
  一、按訴狀送達後，原告不得將原訴變更或追加他訴，但擴張或減縮應受判決事項
      之聲明者，不在此限，民事訴訟法第二百五十五條第一項第三款定有明文。查
      本件原告於九十一年七月二十九日起訴時，其應受判決事項之聲明為：「被告
      應將坐落台北市○○路○段一六五巷四十一號六樓房屋全部遷讓返還原告，及
      自民國九十一年七月十二日起至遷讓房屋之日止，按月賠償二萬元之賠償金予
      原告。」，嗣於九十一年十月七日當庭陳明其應受判決事項聲明更正為：「被
      告應將坐落台北市○○路○段一六五巷四十一號六樓房屋全部遷讓返還原告，
      及自民國九十一年七月十二日起至遷讓房屋之日止，按月連帶賠償一萬九千零
      八十五元之賠償金予原告。」，顯將原訴變更，惟屬應受判決事項聲明之減縮
      ，揆諸前揭規定，本院認應准許之。
  二、本件被告己○○未於最後言詞辯論期日到場，被告丁○○、乙○○、戊○○未
      於言詞辯論期日到場，均核無民事訴訟法第三百八十六條所列各款情形，爰依
      原告之聲請，由其一造辯論而為判決。
乙、實體方面：
  一、原告主張其於九十一年七月五日經由本院民事執行處強制執行拍賣程序，以三
      百八十一萬七千元標得門牌號碼台北市○○路○段一六五巷四十一號六樓房屋
      暨基地，並繳足價金，於九十一年七月十二日取得不動產權利轉證書，向地政
      機關辦妥登記而取得所有權狀，及系爭房屋現為被告庚○○、丁○○、己○○
      、乙○○、戊○○共同無權占用之事實，業據其提出與所述相符之本院九十一
      年七月十二日北院錦九十執亥字第一二一○一號不動產權利移轉證書、土地、
      建物所有權狀、登記謄本、被告全戶戶籍謄本各一件為證，復為被告庚○○、
      己○○所不爭執，被告丁○○、乙○○、戊○○經合法通知，既未於言詞辯論
      期日到場爭執，復未提出書狀答辯以供本院斟酌，應認原告之主張為真實。
  二、按所有人對於無權占有或侵奪其所有物者，得請求返還之，民法第七百六十七
      條前段定有明文。系爭房屋既為原告所有，被告占用無法律上權源，已如前述
      ，即屬無權占有，原告自得依民法第七百六十七條之規定請求被告遷讓返還系
      爭房屋。又因故意或過失，不法侵害他人之權利者，負損害賠償責任；數人共
      同不法侵害他人之權利者，連帶負損害賠償責任，民法第一百八十四條第一項
      前段、第一百八十五條前段分別定有明文。而無權占有他人之建物，可能獲得
      相當於租金之利益亦為社會通常之觀念（最高法院六十一年台上字第一六九五
      號判例參照），參諸被告明知系爭房屋已為原告所拍定並取得權利移轉證書猶
      拒絕遷讓房屋之行為，致原告受有不能使用、收益系爭房屋之損害間，顯有因
      果關係等情，則原告依侵權行為之法律關係，請求被告連帶給付無權占有系爭
      房屋所獲得相當於租金之利益及致原告所受之損害，即屬有據。
　三、次按城市地方房屋之租金以不超過土地及其建築物申報總價額年息百分之十為
      限，土地法第九十七條第一項定有明文。所謂土地及建築物申報之總價額，依
      土地法施行法第二十五條規定，土地價額依法定地價；建築物價額則依該管市
      縣地政機關估定之價額而言。所謂法定地價，依土地法第一百四十八條規定，
      係土地所有權人依該法規定所申報之地價，而在平均地權條例施行區域，係指
      土地所有人於地政機關舉辦規定地價或重新規定地價時之公告期間內申報之地
      價，未於該期間內申報者，以公告地價之百分之八十為其申報地價，該條例第
      十六條規定甚明，與移轉現值為稅捐機關課徵土地增值稅之土地價額並不相同
      。本件系爭房屋坐落台北市文山區，屬城市地方，自有前揭土地法規定之適用
      ，是原告主張以系爭房屋及坐落基地移轉現值計算相當於租金之損害金額，顯
      於法不合。系爭房屋係坐落台北市○○區○○段四小段二三○地號土地上，該
      筆土地面積為四百三十八平方公尺，八十九年七月之申報地價為每平方公尺二
      萬五千六百元，是該土地申報總價額則為五十二萬五千八百八十元（即438×2
      5600×469/10000=525880，元以下四捨五入），及系爭房屋經地政機關估定之
      價額為二十七萬七千七百元，此有台北市土地登記謄本及台北市稅捐稽徵處文
      山分處九十一年度契稅繳款書各一件在卷可稽，則系爭房屋之租金，依土地法
      第九十七條第一項之規定，以不超過土地及其建築物申報總價額即八十萬零三
      千五百八十元年息百分之十為限。又系爭房屋位於台北市○○路，臨十五公尺
      街道，屬住宅區，臨近市場及學校，此有本院民事執行處委託宏瑋不動產鑑定
      有限公司鑑定之報告書附於本院九十年度執字第一二一○一號清償債務民事執
      行卷內可稽，且經本院依職權調取前揭卷宗核閱無訛。本院斟酌系爭房屋所在
      區域臨近市場及學校，被告共同占有系爭房屋係為住家使用等一切情狀，認為
      原告請求被告自其取得不動產權利轉證書之日起即九十一年七月十二日起至遷
      讓返還系爭房屋之日止，依系爭房屋及坐落土地申報總價額年息百分之八核算
      租金，應屬合理。是原告請求被告自九十一年七月十二日起至遷讓返還系爭房
      屋之日止，按月連帶給付原告五千三百五十七元（即803580×8%/12=5357，元
      以下四捨五入），為有理由，至其逾此範圍之請求，即屬無據。
　四、從而，原告依民法第七百六十七條及第一百八十四條、第一百八十五條，請求
      被告遷讓返還系爭房屋，並自九十一年七月十二日起至遷讓返還系爭房屋之日
      止，按月連帶給付原告五千三百五十七元，並無不合，應予准許；至其逾此範
      圍之請求，為無理由，應予駁回。
丙、原告陳明願供擔保，聲請宣告假執行，就其勝訴部份，核無不合，爰酌定相當之
    擔保金額准許之；至其敗訴部分，假執行之聲請即失所附麗，應併予駁回。
丁、據上論結：原告之訴為一部有理由，一部無理由，依民事訴訟法第三百八十五條
    第一項前段、第七十九條但書、第三百九十條第二項，判決如主文。
中　　　華　　　民　　　國　　九十一　　年　　　十　　　月　　二十四　　日
                                  民事第一庭法      官　陳盈如
右為正本係照原本作成
如對本判決上訴，須於判決送達後廿日內向本院提出上訴狀
中　　　華　　　民　　　國　　九十一　　年　　　十　　　月　　二十四　　日
                                            法院書記官　高秋芬
